【裁判字號】    89,上易,640
【裁判日期】    890524
【裁判案由】    詐欺
【裁判全文】
臺灣高等法院高雄分院刑事判決    八十九年度上易字第六四號
    上訴人      臺灣高雄地方法院檢察署檢察官
    被  告      甲○○
右上訴人因詐欺案件，不服臺灣高雄地方法院八十八年度易字第四九八五號中華民國
八十九年二月二十二日第一審判決（起訴案號：臺灣高雄地方法院檢察署八十八年度
偵字第五七一二號），提起上訴，本院判決如左：
    主  文
上訴駁回。
    理  由
一、公訴意旨如起訴書所載（詳如附件）。
二、按犯罪事實應依證據認定之，無證據不得推定其犯罪事實。不能證明被告犯罪者
    ，應諭知無罪之判決，刑事訴訟法第一百五十四條、第三百零一條第一項分別定
    有明文。刑事訴訟法上所謂認定犯罪事實之證據，係指足以認定被告確有犯罪行
    為之積極證據而言，如未能發現相當證據或證據不足以證明，自不能以推測或擬
    制之方法，以為裁判基礎（最高法院二十九年上字第三一０五號及四十年台上字
    第八十六號判例參照）；又認定不利於被告之事實，須依積極證據，苟積極證據
    不足為不利被告之認定時，即應為有利於被告之認定，更不必有何有利之證據（
    最高法院三十年上字第八一六號判例參照），另告訴人之告訴，係以使被告受刑
    事訴追為目的，是其陳述是否與事實相符，仍應調查其他證據以資審認（最高法
    院五十二年台上字第一三００號判例參照）。
三、公訴人認被告涉有詐欺取財犯行，無非以告訴人開昱辦公家具公司代表人邱喜從
    之指訴及卷附之出貨單六紙等為據。惟訊據被告對於其曾於民國八十七年八月間
    承攬高雄市左營區○○○路十二號十六樓之辦公室裝璜工程，並向告訴人訂購Ｏ
    Ａ辦公桌椅、電腦桌椅等辦公室家具一批，合計新台幣（以下同）二十萬五千四
    百九十五元，完工後已向客戶收取工程款二十三萬餘元，但未支付告訴人貨款等
    情固坦認其情，惟堅決否認有何詐欺之犯行，辯稱：該批辦公桌椅係伊於八十七
    年八月間向告訴人訂購，而由告訴人分六批送貨，伊簽發八十八年一月三十一日
    之支票予告訴人；嗣工程款領到後，因已先支付到期之支票，又因經濟不景氣，
    週轉不靈，該支票才會到期無法支付貨款，並沒有詐欺之意思云云。
四、經查，被告於八十七年八月間向告訴人訂購ＯＡ辦公桌椅、電腦桌椅等辦公室家
    具一批，未支付告訴人貨款，經告訴人取回部分貨物後，尚欠貨款十八萬九千二
    百元之事實，固據告訴人指訴在卷，惟依被告設於泛亞商業銀行五福分行支票存
    款帳戶自八十七年五月一日起至八十七年十月三十一日止，資金往來情形尚屬正
    常，其中自八十七年七月至十月期間，每月均有數萬元之款項存入，有該行八十
    九年一月十一日八九泛福發字第一九六五號函附之往來明細帳影本八紙在卷可按
    ，足見被告在八十七年八月間向告訴人訂貨時，尚非無支付能力之人；而本件被
    告係一次訂貨，訂貨後，告訴人自八十七年八月十一日至同年九月十日分六次交
    貨，因係採月結帳，所以並非每次交貨立即收款等情，亦據邱喜從於偵訊中陳明
    在卷。被告於訂購貨物之初，既非已陷於無支付能力，且依被告與告訴人間之交
    易情形，係交付貨物後，再按月結帳，非交易方式提供相當信用緩衝期限，告訴
    人即應預估及承擔風險，自不得僅以事後被告所交付之支票屆期不獲付款之客觀
    行為，遽認被告於訂貨當時即具屆期不為付款之詐欺犯意。又被告所簽發之支票
    係自八十八年二月一日起退票，其支票帳戶於八十八年三月五日列為拒絕往來戶
    ，退票金額總計四十七萬二千九百八十七元，有高雄市票據交換所八十八年十二
    月二十二日函附之退票明細一份及退票資料一紙在卷可佐，是以被告與告訴人交
    易時，並非已因週轉不靈而欠缺支付能力，僅係因嗣後經濟不景氣而無力支付，
    衡情被告並無意圖為自己不法所有而為詐財之行為。綜上所述，本件純屬債務不
    履行之民事糾紛，且被告於原審院審理中已當庭給付告訴人之代表人邱喜從七萬
    五千元（八十八年十二月十六日訊問筆錄），並約定按月清償告訴人五千元至清
    償完畢止，是難僅以被告訂貨後，未能如期給付貨款，即推斷被告有詐欺之犯行
    。此外，復查無其他證據，以證明被告有何詐欺犯行，自屬犯罪不能證明，原審
    據此為被告無罪之諭知，認事用法均無不合，原審檢察官猶執陳其詞，指摘原判
    決不當，為無理由，應予駁回。
據上論結，應依刑事訴訟法第三百六十八條，判決如主文。
本案經檢察官林炎昇到庭執行職務。
中    華    民    國     八十九     年       五       月     二十四   日
                              臺灣高等法院高雄分院刑事第八庭
                                  審判長法官  郭雅美
                                        法官  莊飛宗
                        法官  洪兆隆
右正本證明與原本無異。
不得上訴。
                                      書記官  葉淑華
中    華    民    國     八十九     年       五       月    二十六    日
                                                                      Ｄ


司法院資訊處製作；財團法人民間司法改革基金會備份。
